臺灣高等法院高雄分院刑事判決　　　 99年度交上易字第135號
上　訴　人　臺灣高雄地方法院檢察署檢察官
上　訴　人
即　被　告　王計智
選任辯護人　樓嘉君律師
上列上訴人因過失致死等案件，不服臺灣高雄地方法院99年度交
易字第10號中華民國99年10月27日第一審判決（起訴案號：臺灣
高雄地方法院檢察署98年度偵字第15021 號），提起上訴，本院
判決如下：
    主  文
上訴駁回。
王計智緩刑參年，並應於緩刑期間履行如附件所示和解筆錄成立
內容一之支付義務。且應向指定之政府機關、政府機構、行政法
人、社區或其他符合公益目的之機構或團體提供壹佰貳拾小時之
義務勞務，緩刑期內付保護管束。
    事  實
一、王計智領有小型車普通駕駛執照，於民國98年4 月21日上午
    9 時近10時許，駕駛車牌號碼6663-UM 號自用小客車，沿高
    雄縣林園鄉省道台25線（即鳳林路）中間快車道由北往南方
    向行駛，行至鳳林路與林園北路之交岔路口（該路口呈現Y
    字型）正欲右轉沿路口右側林園北路前行時，本應注意車前
    狀況、兩車併行間隔以及轉彎車應禮讓直行車先行之規定，
    並隨時採取必要之安全措施，依當時情形，天氣狀況晴、日
    間有自然光線、路面狀況無缺陷、無障礙物、視距良好，依
    其智識、能力亦無不能注意之情事，詎竟貿然偏右轉彎前行
    ，未注意與其所駕駛之上開自用小客車右側同向直行行駛鳳
    林路之林士祺（未戴安全帽）搭載林黃帶娣（有戴安全帽）
    所騎乘之車牌號碼KM2-008 號重型機車保持安全間距。王計
    智自小客車右側車身與林士祺騎乘之機車左側車頭發生擦撞
    ，林士祺、林黃帶娣因而人車倒地，林士祺受有頭部外傷併
    撕裂傷、左手肘及左手挫擦傷之傷害，林黃帶娣則受有左側
    胸部多發性骨折併血氣胸、腦水腫、頭部撕裂傷、胸部外傷
    及出血性休克之傷害，經送建佑醫院急救後，林黃帶娣仍於
    同日上午11時48分許不治死亡。王計智於肇事後，旋即以其
    行動電話報警前來處理，復留在事故現場，主動向前往事故
    現場處理，且尚不知肇事者為何人之員警坦承肇事，嗣並接
    受裁判。
二、案經林士祺訴由高雄市政府警察局林園分局報請臺灣高雄地
    方法院檢察署檢察官偵查起訴。
    理  由
壹、程序事項:
一、按被告以外之人於審判外之言詞或書面陳述，除法律有規定
    者外，不得作為證據，刑事訴訟法第159 條第1 項定有明文
    。又被告以外之人於審判外之陳述，雖不符前4 條之規定，
    而經當事人於審判程序同意作為證據，法院審酌該言詞陳述
    或書面陳述作成時之情況，認為適當者，亦得為證據。當事
    人、代理人或辯護人於法院調查證據時，知有第159 條第1
    項不得為證據之情形，而未於言詞辯論終結前聲明異議者，
    視為有前項之同意，刑事訴訟法第159 條之5 亦定有明文。
    卷附道路交通事故現場圖、道路交通事故調查報告表、臺灣
    高雄地方法院檢察署相驗屍體證明書、檢驗報告書、建佑醫
    院診斷證明書、病歷資料、聯美診所、隆德中醫診所之病歷
    資料、交通部公路總局第三區養護工程處函文、高雄縣政府
    警察局函文、承辦警員出具之職務報告、網路電子地圖，均
    係被告以外之人於審判外之書面陳述，而檢察官、被告王計
    智及其辯護人，就上開書面陳述，未於本院審理過程中聲明
    異議，本院並審酌前開書面陳述作成時之情況均屬正常，所
    取得過程並無瑕疵，且與本案相關之待證事實具有關連性，
    認適當作為證據，依前開刑事訴訟法第159 條之5 之規定，
    認上開證據均具證據能力。
二、次按，被告以外之人於偵查中向檢察官所為之陳述，除顯有
    不可信之情況者外，得為證據，刑事訴訟法第159 條之1 第
    2 項定有明文。本件告訴人林士祺於檢察官偵查中所為之證
    述內容，業經其具結擔保其證詞之真實性，檢察官、被告及
    辯護人對上開證詞之證據能力不爭執，而綜合本案全部卷證
    ，並無發現顯不可信之情事，復與本案相關之待證事實具有
    關連性，依前揭刑事訴訟法第159 條之1 第2 項規定，應有
    證據能力。
三、另按，除顯有不可信之情況外，公務員職務上製作之紀錄文
    書、證明文書，從事業務之人於業務上或通常業務過程所須
    製作之紀錄文書、證明文書，均得為證據，刑事訴訟法第15
    9 條之4 第1 、2 款定有明文。卷附被告之駕駛執照資料查
    詢結果、中央健康保險局高屏分局所檢送之被害人林黃帶娣
    門診就醫紀錄明細表，分別屬於上開2 款規定所示之紀錄文
    書，檢察官、被告及辯護人對該證據之證據能力不爭執，且
    無顯不可信之情況，並與本案相關之待證事實具有關連性，
    依上開規定，應具有證據能力。
四、卷附臺灣省車輛行車事故覆議鑑定委員會、臺灣省高屏澎區
    車輛行車事故鑑定委員會所出具之鑑定意見書、中央警察大
    學100 年7 月13日校鑑科字第1000005111號函檢附之鑑定書
    ，雖係被告以外之人於審判外之書面陳述，然該等鑑定係經
    檢察官、原審及本院囑託下所為之鑑定，依刑事訴訟法第20
    8 條規定，鑑定意見應有證據能力。
五、卷附之蒐證相片，均係利用機械力攝錄畫面後，再將該等畫
    面客觀、自然呈現之物，此與「供述證據」係供述者對於有
    關體驗之事實，經由知覺、記憶、表現、敘述或敘述性動作
    等過程予以傳達者自為不同，其本質上屬物證之一種，非屬
    供述證據，不適用傳聞法則，且與被告本件犯行有相當之關
    聯性，又非不法取得，自應具有證據能力。
貳、實體事項：
一、訊據上訴人即被告王計智固不否認其於前揭時、地，駕駛前
    開自用小客車，與由林士祺所騎乘、搭載林黃帶娣之上開機
    車發生擦撞，林士祺因此受傷、林黃帶娣因而傷重不治死亡
    之事實，然否認有何過失致人於死及過失傷害犯行，辯稱：
    伊車子與林士祺的機車發生擦撞後，伊馬上撥打110 報案，
    嗣於救護車還未到場前，林士祺的姊夫謝振川就騎乘機車來
    到現場，之後林士祺的姊姊林秀如到該處。謝振川在事故現
    場時，有向伊表示一般車禍事故發生後，若傷者趴成像林黃
    帶娣這樣子，都是死掉比較多，而因林士祺於車禍發生當時
    ，身上並沒有帶行動電話，無法通知謝振川到場，伊認為謝
    振川不可能那麼快就到達現場，且當時謝振川對於林黃帶娣
    的狀況，表現很冷漠，伊認為本件係假車禍，謝振川早就在
    事故現場等待云云。辯護人亦以：鳳林路是事後開闢的道路
    ，之前僅有林園北路，二者都是同一號誌管制，雙方行駛當
    時都是綠燈，被告行走之路線全部都是林園北路567 、553
    、551 、539 、535-510 的門牌號碼，以門牌號碼編列順序
    ，被告是直行車，鑑定當時沒有調查是先開闢林園北路或先
    開闢鳳林路，鑑定結果對於主幹線、支線之認知有誤等語，
    為被告置辯。
二、經查：
（一）被告於98年4 月21日上午9 時將近10時許，駕駛車牌號碼
      6663-UM 號自用小客車，沿高雄縣林園鄉省道台25線（即
      鳳林路）中間快車道由北往南方向，行至鳳林路與林園北
      路Y 字型交岔路口，欲偏右轉向該岔路之右側道路即林園
      北路前行時，適有林士祺騎乘車牌號碼KM2-008 號重型機
      車搭載其母林黃帶娣，沿上開省道台25線即鳳林路慢車道
      由北往南直行行駛至前開交岔路口，2 車因而發生擦撞，
      告訴人林士祺、被害人林黃帶娣人車倒地，林士祺受有頭
      部外傷併撕裂傷、左手肘及左手挫擦傷之傷害，林黃帶娣
      則受有左側胸部多發性骨折併血氣胸、腦水腫、頭部撕裂
      傷、胸部外傷及出血性休克之傷害，林黃帶娣經送醫急救
      ，仍於同日上午11時48分許不治死亡之事實，已據告訴人
      林士祺於偵訊（見偵卷第36、37頁）、原審審理中（見原
      審2 卷第22至26頁）證述明確，並有道路交通事故現場圖
      （見偵卷第9 頁）、道路交通事故調查報告表（見偵卷第
      21、22頁）、林黃帶娣建佑醫院急救之診斷證明書（見偵
      卷第26頁）、林士祺建佑醫院就診之診斷證明書（見偵卷
      第27頁）、道路交通事故現場蒐證相片（見偵卷第10至17
      頁）、臺灣高雄地方法院檢察署相驗屍體證明書（見相驗
      卷第35頁）、檢驗報告書（見相驗卷第36至41頁）等在卷
      可稽，上開事實堪予認定。
（二）被告就被害人林黃帶娣不治死亡之結果於原審辯稱：林黃
      帶娣於案發前一日有至隆德中醫診所就診，其身上的傷勢
      很像之前就有，且本件車禍事故發生後，伊有上前查看林
      黃帶娣的傷勢，當時其額頭有傷口，但血留不出來，胸部
      亦無呼吸起伏之狀況，伊認為林黃帶娣可能於車禍前就死
      亡了，於本院亦辯稱：林秀如、謝振川他們是自家人串通
      好了，我認為我報案是9 點49分，傷者到達建佑醫院是10
      點01分，事故現場到建佑醫院車程約2 公里，救護車從事
      故現場到醫院時間扣掉5 分鐘，從我報案到傷者送醫才10
      分鐘，他們一個說第一時間看到這一幕，一個住昭明可以
      馬上趕到現場，這我不相信，他們可能有其他的意圖，案
      發時間他們太早出現在現場云云（本院卷第118 頁）；而
      懷疑林黃帶娣非因本件車禍而死亡，另有隱情，林黃帶娣
      之女兒林秀如、女婿謝振川另有圖謀。然經原審調取被害
      人林黃帶娣於98年間持全民健康保險卡至各醫療院所就診
      之紀錄及相關病歷資料核閱結果，林黃帶娣於本件車禍事
      故發生前之98年4 月間，僅曾因高血壓、上呼吸道感染至
      聯美診所看診，及因滑倒導致背部挫傷而至隆德中醫診所
      就診，有中央健康保險局高屏分局所檢送之林黃帶娣門診
      就醫紀錄明細表（見原審1 卷第54頁）、林黃帶娣在聯美
      診所、隆德中醫診所就診之病歷資料（見原審1 卷第68至
      70頁）附卷足按，而上開病症均屬非嚴重之疾病、傷害，
      且與被害人林黃帶娣於本件車禍事故後所產生之上開傷勢
      顯無相關。再者，依據被害人林黃帶娣於本件車禍事故發
      生後，經送往建佑醫院進行急救之病歷資料顯示，被害人
      林黃帶娣到院時，體溫為攝氏35度，且尚有脈搏、呼吸等
      生命徵象（見原審1 卷第17頁），足見林黃帶娣至建佑醫
      院接受急救時，尚未死亡，被告辯稱：林黃帶娣可能於車
      禍前就死亡了，與事實不符。又被告雖以其報案時間、救
      護車送傷患就醫之時間、及林秀如、謝振川到達現場之時
      間而認林秀如夫婦太早到達現場，顯然可疑。然被告所稱
      之報案時間，未經準確對時，所稱之車輛在途時間云云，
      亦屬一己臆測，無從遽以採認，被告此部分之辯解，亦不
      足採。
（三）本件交通事故，經查，肇事地點係高雄市○○區○○路二
      段與林園北路口（台25線16公里500 公尺處），鳳林路為
      南北向，中央以實體分隔島劃分，北往南方向劃有二快車
      道及一慢車道，內側快車道標繪直線箭頭指向線（指示直
      行），外側快車道標繪直線與右彎弧形合併分岔箭頭（指
      示直行與右轉）且內側快車道與外側快車道間以禁止變換
      車道線（雙白實線）區○○○○○路與鳳林路呈斜交，雙
      向各設有一快車道與慢車道，此有道路交通現場圖、奇摩
      電子地圖在卷可稽（偵卷第21-22 頁、原審卷第30、37、
      60頁）。又查，鳳林路即告訴人車行之道路為省道幹線六
      線道直行車，林園北路屬支線四線道；林園北路即被告右
      偏欲行之林園北路為右轉彎車，依規定往南下鳳林路方向
      機車應優先通過。駛往鳳林路之車輛為直行車，駛往林園
      北路或林園北路295 巷之車輛為右轉車輛之事實，有99年
      4 月1 日交通部公路總局第三區養護工程處三工養字第09
      90310264號函、高雄市政府警局99年3 月16日高縣警交字
      第0990009649號函檢附路口交通號誌時制時相圖說1 份在
      卷可按（原審卷第32-34 頁），亦堪認定，被告辯護人稱
      : 被告行走林園北路依據門牌號碼之編列順序及新舊道路
      開闢時間之順序，被告為主幹線云云，然主幹線、支線，
      直行、轉彎之區別，與附近住家門牌以及道路開闢時間之
      先後，毫無關聯，辯護人此部分之辯解，顯無足採。
（四）證人即告訴人林士祺於警詢、原審審理中證稱：伊當時騎
      鳳林路，往中芸方向（北往南），要通過該交岔路口續行
      鳳林路時，伊機車左方就遭被告汽車的右方撞擊等語（見
      偵卷第6-8 頁、原審2 卷第23至26頁）。被告係由省道台
      25線鳳林路中線快車道通過上開交岔路口右轉至林園北路
      前行，並據被告於警詢、偵查、原審中陳明無訛（偵卷第
      3-4 頁、相驗卷第33-34 頁、原審卷第21、26-27 頁）；
      告訴人機車於車禍發生後左倒於鳳林路二段與林園北路路
      口內，並在被告之自小客車車尾右後側，車頭朝南（即林
      園北路方向），車輪沿著林園北路方向，與被告自小客車
      車尾距離約9.8 公尺，被告自小客車之車頭與林園北路往
      北方向之停止線距離19.9公尺，亦有警繪之道路交通事故
      現場圖在卷可考（偵卷第10頁）。再就本案卷附照片觀察
      車損情形，告訴人之機車前擋泥板左側有一明顯撞擊痕（
      相驗卷第14頁），而因告訴人機車左側車身有刮擦痕及左
      手把煞車桿內凹（偵卷第14頁），車體並左傾倒地（相驗
      卷第14頁）；顯示告訴人機車車身刮擦痕及左手把煞車桿
      內凹之損壞情形，應係左倒地而造成。另被告之自小客車
      右前車門門把下方底盤凹陷、右後車門有一刮擦痕（相驗
      卷第12-13 頁、原審卷2 第116-117 頁），此有前開照片
      附卷可考；依據被告、告訴人林士祺供述當時之行車途徑
      、方向與比對事故發生後其機車、自小客車之停止位置，
      被告自小客車行進路線應係沿著鳳林路由北往南方向往林
      園北路方向行駛，而告訴人林士祺之行進方向是沿著鳳林
      路機車道由北往南直行中芸方向續行鳳林路，二車行進方
      向，應可確認。再由卷附警繪現場圖、電子地圖以觀，該
      交岔路口呈現Y 字型，二車駛入路口，被告自小客車欲靠
      右行駛，而告訴人林士祺機車欲直行稍偏左行駛，二車於
      路口之行進有交織、重疊，其軌跡亦可認定。被告自小客
      車之車損係在右後車門上有一由右上往左下之黑色斜向刮
      擦痕，右前車門下方底側框外側有凹擦痕，此有前開道路
      交通事故現場蒐證相片在卷可按（見偵卷第10至17頁），
      該黑色刮擦痕與機車手把高度相當，亦有2 車高度比對相
      片在卷可考（見偵卷第17頁）；顯示黑色痕跡應係機車左
      手把煞車桿與自小客車車身接觸所造成。再者，被告自用
      小客車右前車門下方之底座框外側凹擦痕，其高度離地約
      30公分，告訴人機車前擋泥板左側之撞擊痕高度離地亦約
      30公分，二者高度相符（見偵卷第13、14頁之擦撞痕跡高
      度測量相片），顯示係二車車身發生擦撞所造成之車損。
      故綜合上揭證據判斷，車禍當時二車應係同向均由鳳林路
      北往南通過停止線，依該岔路之Y 字路之道路形狀，告訴
      人機車擬稍偏左惟仍直行鳳林路，而被告自小客車擬右偏
      轉入林園北路，二車同向行進交會車身發生擦撞，應可認
      定。
（五）被告之辯護人雖為被告辯稱：本件車禍事故發生後，被告
      汽車上之擦撞痕跡係由後門往前門拉，故本件車禍事故之
      發生，係因林士祺車速過快，以致其機車車頭追撞被告汽
      車車身，即先撞擊較靠車尾處，再逐漸往車頭處撞擊，方
      會產生此擦痕云云。然查，本件車禍事故之發生，係被告
      自用小客車右側車身與告訴人林士祺機車左前車頭發生擦
      撞所致，業如前述，再者，林士祺於案發當時，一直是直
      行鳳林路，被告自其左方而來，以致於車禍事故發生時，
      林士祺是機車左方產生撞擊痕跡，自屬當然，辯護人稱本
      件車禍事故，係由告訴人林士祺騎乘機車自後追撞被告前
      開自用小客車所致，應無足採。此外，辯護人又稱被告自
      用小客車上之擦撞痕跡係「由後門往前門拉」乙節，係辯
      護人依據上開撞擊痕跡及被告所述車禍經過所自為之推論
      ，業據辯護人自陳在卷（見原審2 卷第139 頁），辯護人
      稱車禍事故應係由林士祺騎乘機車自後追撞被告前開自用
      小客車所致，亦屬推測，而不足採。
（六）本件經送臺灣省高屏澎區車輛行車事故鑑定委員會鑑定結
      果認王計智駕駛小客車右轉未讓直行車先行為肇事原因，
      林士祺無照駕駛重機車綠燈直行無肇事因素，此有98年6
      月26日高屏澎鑑字第0986001902號函檢附鑑定意見書1 份
      可按（偵卷第44-46 頁），經送臺灣省車輛行車事故覆議
      鑑定委員會鑑定結果，亦認本件係被告駕駛自用小客車自
      告訴人林士祺左後方駛來，超越且隨路型右偏時，擦撞右
      前方之告訴人林士祺機車左手把而肇事，亦有該委員會99
      年8 月25日覆議字第996203172 號函在卷可參（見原審2
      卷第215 頁），均認定車禍之過失在於被告，經本院再送
      中央警察大學鑑定，據該鑑定機關鑑定結果，亦認被告駕
      駛6663-UM 自小客車，從鳳林路右轉林園北路方向行駛，
      未禮讓直行車先行，為肇事原因。駕駛人林士祺駕駛KM2-
      008 普通重型機車，沿鳳林路往中芸方向直行，無肇事原
      因，此有該校100 年7 月13日校鑑科字第1000005111號函
      檢附鑑定書1 份在卷可考（本院卷第83頁），均與本院前
      開認定相符，足可採認。被告、辯護人前開所辯，要與卷
      內事證不符，無從予以採信。
（七）被告以前詞辯稱本件車禍係所謂之「假車禍」乙節，查本
      件車禍事故之發生，係被告駕車自左後方超越告訴人林士
      祺機車時所發生，業如前述，則告訴人林士祺若欲製造所
      謂之「假車禍」，是否會甘冒不知被告車速為何、撞擊力
      道多大之風險，任由在後方之被告汽車撞擊，而不選擇其
      他對己較為安全之方式？又是否會搭載其母即被害人林黃
      帶娣同行，徒增傷亡之可能？作假車禍一語，顯不符常理
      。又告訴人林士祺於原審審理中證稱：車禍事故發生時，
      伊二姐林秀如因買完菜要回家而經過現場，見到本件車禍
      事故後，林秀如有通知伊二姊夫謝振川到場等語（見原審
      2 卷第22、23頁）；證人林秀如於原審審理中證述：案發
      當天伊從市場買完菜要騎車回家，在案發路口之林園北路
      北向車道停等紅燈時，見到伊弟弟林士祺坐在路口對面的
      道路上，伊母親林黃帶娣則倒臥在地，伊就趕緊將機車停
      好，上前查看伊母親的情形。嗣伊即打電話給先生謝振川
      ，通知其到場協助，之後不知道多久，救護車到現場，於
      救護人員將伊母親放到擔架上要送醫時，謝振川剛好騎機
      車來到現場，伊要謝振川留在現場處理後續，伊到醫院瞭
      解狀況。從伊住處騎乘機車到事故現場，所需時間不到10
      分鐘等語（見原審2 卷第64至68頁）；證人謝振川於原審
      審理中證述：案發當天上午，伊在家中接到伊太太林秀如
      的電話，說伊岳母發生車禍，人趴臥在地上，伊就從家中
      騎車前往現場，時間約10分鐘左右，到場時，救護車剛要
      離開，伊太太說要有人留在現場，伊因而留下，伊太太與
      救護車去醫院。伊在事故現場時，曾坐在機車上自言自語
      ，講說伊岳母趴在地上，情況可能不是很好等語（見原審
      2 卷第68至71頁），林士祺、謝振川與林秀如之證詞大致
      相符。經原審傳訊證人即案發當日到場處理之高雄市政府
      警察局林園分局車禍處理小組警員李坤峰（見原審2 卷第
      102 至104 頁）、證人即案發當日到場協助處理本案之高
      雄市政府警察局林園分局林園派出所巡佐蕭再金、警員蔡
      敏隆（見原審2 卷第168 至173 頁）、證人即案發當日至
      現場救護傷患之高雄市政府消防局林園分隊隊員周原禾、
      王雨松（見原審2 卷第173 至179 頁）到庭作證，該等證
      人對於案發當時證人林秀如、謝振川到場之時間點、先後
      順序等情，均表示不復記憶。另原審依據被告之聲請，傳
      訊被告表示案發當時有到現場協助處理，而知悉證人謝振
      川係在救護車及證人林秀如到場前即已到場乙事之證人張
      丁財到庭作證，惟證人張丁財於原審證稱：伊到達現場時
      ，傷者已被送上救護車，該車禍的處理業已接近尾聲，對
      於在場人的情形伊並沒有特別注意等語（見原審2 卷第20
      1 至206 頁），依相關證人之證詞，均無從證明被告前開
      林秀如、謝振川在車禍發生前就已經到現場，有預謀等之
      說詞為真。被告辯稱本件車禍事故係「假車禍」云云，僅
      係其推諉之詞，要難採認。
（八）綜上，本件應係被告駕車欲通過Y 字型交岔路口時，在告
      訴人林士祺機車左方欲右轉變換進入右側之林園北路行駛
      之際，告訴人林士祺騎乘機車行駛於被告自小客車之右方
      ，被告疏未注意保持安全間隔以及疏未禮讓直行車，以致
      乃與直行鳳林路之林士祺之機車發生擦撞。按汽車行駛時
      ，駕駛人應注意車前狀況及兩車併行之間隔，並隨時採取
      必要之安全措施。右轉彎時，應距交岔路口三十公尺前顯
      示方向燈或手勢，換入外側車道、右轉車道或慢車道，駛
      至路口後再行右轉。但由慢車道右轉彎時應於距交岔路口
      三十至六十公尺處，換入慢車道，此道路交通安全規則第
      94條第3 項、第102 條第1 項第4 款定有明文，被告領有
      小型車普通駕駛執照，有其駕駛執照資料查詢結果可證，
      對於上開規定應知之甚詳且應遵守之，復無不能注意之情
      事，竟疏未禮讓直行之林士祺所騎乘之機車優先通行，亦
      無與之保持兩車併行之間隔，以致肇事，自有過失。林士
      祺、林黃帶娣因本件車禍事故受有上開傷害，其中被害人
      林黃帶娣並因而不治死亡，被告之過失行為與林士祺受傷
      、林黃帶娣死亡等結果間，顯有相當因果關係，本件事證
      明確，被告前開過失傷害及過失致人於死犯行，堪以認定
      。
三、核被告所為，係犯刑法第276 條第1 項之過失致人於死罪，
    及同法第284 條第1 項前段之過失傷害罪。被告因一過失行
    為，同時觸犯上開2 罪名，為想像競合犯，應依刑法第55條
    規定，從重論以過失致人於死罪。被告於肇事後，旋即以其
    行動電話報警前來處理，並留在事故現場，主動向前往事故
    現場處理，且尚不知肇事者為何人之員警坦承肇事，嗣並接
    受裁判之事實，有高雄市政府警察局指揮中心受理110 報案
    紀錄單在卷可稽（見偵卷第28頁），並與卷內所存其他證據
    資料相符，被告所為符合刑法第62條前段自首之規定，爰依
    該規定，予以減輕其刑。
四、原審審理結果，認被告罪證明確，適用刑法第276 條第1 項
    、第284 條第1 項前段、第62條前段之規定，審酌被告駕車
    本應謹慎注意，以維護自身及其他參與道路交通者之安全，
    竟仍於轉彎時未禮讓被害人直行之機車先行，亦未注意保持
    安全距離，因而擦撞被害人林士祺騎乘之機車左側，致倒地
    ，林士祺受傷、林黃帶娣不治死亡，並考量被告之生活狀況
    、智識、學歷，工作等一切情狀，酌情量處有期徒刑8 月，
    核其認事用法，均無違誤，量刑亦屬妥適，檢察官上訴認被
    告迄今尚未與告訴人及被害人家屬達成和解，原審量刑過輕
    ，不符合罪刑相當之比例原則等語，然按刑之量定，屬事實
    審法院得依職權自由裁量之事項，原判決既已審酌被告過失
    程度、對告訴人造成傷害與對被害家屬造成無可彌補之傷痛
    、尚未與告訴人達成和解，兼衡其生活狀況、智識程度等刑
    法第57條各款所列情狀，而未逾越法定刑度，尚無違法或顯
    然失當之情，檢察官之上訴並無理由。另被告提起上訴堅稱
    並無過失云云，已據本院指駁如前，其否認過失指摘原判決
    不當，亦無理由，均應予以駁回。
五、附條件緩刑之宣告：
（一）按受2 年以下有期徒刑、拘役或罰金之宣告，而有下列情
      形之一，認以暫不執行為適當者，得宣告2 年以上5 年以
      下之緩刑，其期間自裁判確定之日起算：、未曾因故意
      犯罪受有期徒刑以上刑之宣告者。、前因故意犯罪受有
      期徒刑以上刑之宣告，執行完畢或赦免後，五年以內未曾
      因故意犯罪受有期徒刑以上刑之宣告者，刑法第74條第1
      項定有明文。查被告未曾受有期徒刑以上刑之宣告，此有
      本院被告前科紀錄表在卷可按（見本院卷第40頁），而本
      件被告係因一時失慮，致罹刑典，經此偵審程序及罪刑之
      宣告後，應知警惕而無再犯之虞；被告業於100 年4 月21
      日，在臺灣高雄地方法院民事庭與告訴人達成和解，由被
      告賠償告訴人新台幣（下同）295 萬元（含強制保險理賠
      金150 萬元），其餘金額145 萬元，於簽立和解筆錄後，
      其中15萬元於100 年4 月30日前已給付原告代表人林秀如
      ，另100 萬元由和解參加人新光產物保險股份有限公司於
      100 年5 月30日前已給付林秀如完畢，餘款30萬元，約定
      由被告自100 年5 月25日起，於每月25日給付林秀如1 萬
      2 千元，至清償完畢為止，其中一期未給付，視為全部到
      期，此有附件所附和解筆錄可稽（見本院卷第89頁），另
      告訴人林士祺於100 年6 月14日具狀表示：業與被告達成
      和解，且為確保被告履行和解內容，給付餘款20餘萬元，
      希望以和解筆錄之履行條件此作為給予被告緩刑機會之條
      件等情（見本院卷第88頁），本院因認對於被告以暫不執
      行其刑為當，爰依刑法第74條第1 項第1 款之規定，予以
      宣告被告緩刑3 年，用啟自新。
（二）次按「緩刑宣告，得斟酌情形，命犯罪行為人為下列各款
      事項：、向被害人支付相當數額之財產或非財產上之損
      害賠償。、向指定之政府機關、政府機構、行政法人、
      社區或其他符合公益目的之機構或團體提供四十小時以上
      二百四十小時以下之義務勞務。」，刑法第74條第2 項第
      3 、5 款亦有明文。本院爰依上開規定，於緩刑宣告下附
      負擔，即命被告於緩刑期間履行如附件所示和解筆錄成立
      內容一之義務。又依刑法第75條之1 第1 項第3 款之規定
      及和解筆錄成立內容一所示，被告如有1 期未履行上開給
      付義務，所有債務即視為到期，被告若未能如期履行，緩
      刑宣告得被撤銷。另為期被告能深切反省、謹慎駕車，避
      免再犯，併諭知被告應向指定之政府機關、政府機構、行
      政法人、社區或符合公益目的之機構或團體提供120 小時
      之義務勞務，並依刑法第93條第1 項第2 款諭知緩刑期內
      付保護管束，以啟自新，兼觀後效。至於被告究應向何政
      府機關、政府機構、行政法人、社區或符合公益目的之機
      構或團體提供義務勞務，屬執行之問題，應由執行檢察官
      斟酌全案情節及各政府機關、政府機構、行政法人、社區
      或符合公益目的之機構或團體之需求，妥為指定。此外，
      倘被告於本案緩刑期間，違反上開所定負擔情節重大，足
      認原宣告之緩刑難收其預期效果，而有執行刑罰之必要，
      依刑法第75條之1 第1 項第4 款規定，得撤銷其緩刑之宣
      告，均併此敘明。
據上論斷，應依刑事訴訟法第368 條，刑法第74條第1 項第1 款
、第2 項第3 、5 款、第93條第1 項第2 款，判決如主文。
本案經檢察官莊榮松到庭執行職務。
中    華    民    國  100     年    10    月    5     日
                  刑事第三庭    審判長法  官  莊崑山
                                      法  官  莊松泉
                                      法  官  簡志瑩
以上正本證明與原本無異。
不得上訴。
中    華    民    國  100     年    10    月    5     日
                                      書記官  吳新貞
附錄本判決論罪科刑之法條：
中華民國刑法第276 條第1 項
因過失致人於死者，處2 年以下有期徒刑、拘役或2 千元以下罰
金。
中華民國刑法第284條第1 項
因過失傷害人者，處6 月以下有期徒刑、拘役或5 百元以下罰金
，致重傷者，處1 年以下有期徒刑、拘役或5 百元以下罰金。